【裁判字號】    89,台上,6543
【裁判日期】    891027
【裁判案由】    違反麻醉藥品管理條例
【裁判全文】
最高法院刑事判決                              八十九年度台上字第六五四三號
    上  訴  人  甲○○
右上訴人因違反麻醉藥品管理條例案件，不服臺灣高等法院臺南分院，中華民國八十
七年九月八日第二審判決（八十七年度上訴字第八八五號，起訴案號：臺灣嘉義地方
法院檢察署八十六年度偵字第七五六六號），提起上訴，本院判決如左：
    主  文
上訴駁回。
    理  由
按刑事訴訟法第三百七十七條規定，上訴於第三審法院，非以判決違背法令為理由，
不得為之。是提起第三審上訴，應以原判決違背法令為理由，係屬法定要件。如果上
訴理由狀並未依據卷內訴訟資料，具體指摘原判決不適用何種法則或如何適用不當，
或所指摘原判決違法情事，顯與法律規定得為第三審上訴理由之違法情形，不相適合
時，均應認其上訴為違背法律上之程式，予以駁回。本件原判決撤銷第一審法院不當
之科刑判決，改判論處上訴人甲○○連續非法販賣化學合成麻醉藥品（累犯）罪刑（
處有期徒刑五年六月）。上訴人之上訴意旨略稱：（一）證人郭信綺在警訊之初祇供
稱：「我只知道當場張裕隆身上起獲安非他命一○‧三公克，另徐儀崇手拿吸食器及
玻璃吸管，因甲○○找我，我要問甲○○是何事，所以才會在場」，嗣於警局複訊中
復僅供稱：「甲○○提供安非他命供我和張裕隆、徐儀崇吸食，結果他接獲一通電話
後，就離開房間，警方就持搜索票進入查獲了，安非他命一○‧三公克是在張裕隆身
上查獲的，今我到甲○○住宅時，並未看見該五包安非他命，我是到甲○○住宅，試
看看安非他命品質好不好，尚未談論到價錢，甲○○就跑了，我所吸食之安非他命是
請張裕隆幫我購買的」，其後在偵查初訊仍供稱：扣案之五包安非他命是從張裕隆褲
袋內查獲，此與其在偵查複訊中之指證上訴人販賣安非他命予伊之情節，顯然不符。
再證人張裕隆在警訊之初，係供稱：「警方前來取締時，我一時慌張而將安非他命藏
放於我左邊褲袋內，該安非他命是何人所有，我真的不知道，是否為甲○○所有，我
亦不知道」，此與其在警局複訊及偵查中指證該五包安非他命係上訴人所有及上訴人
擬販賣安非他命予郭信綺等語，亦不相同。從而郭信綺、張裕隆之供述，不唯前後不
一，渠等指證上訴人販賣安非他命之供述，經核亦不吻合，自難據渠等不利於上訴人
之指證，作為判決之基礎，況且郭信綺在第一審法院及原審、張裕隆在第一審法院，
又先後供出實情，一致證述郭信綺並未向上訴人購買安非他命。郭信綺在原審甚至供
認伊吸食之安非他命係自己帶往，因懷疑本案是上訴人檢舉才說謊，伊在警訊中所供
不實，於偵查中則係為求交保始供證向上訴人購買安非他命，可見上訴人於民國八十
六年八月間某日及同年十一月十七日下午三時許，並無販賣安非他命予郭信綺之行為
。（二）郭信綺、張裕隆與上訴人在案發之初，雖無恩怨及衝突，原不致無端誣指上
訴人販賣安非他命，惟郭信綺、張裕隆與上訴人同涉販賣安非他命罪嫌，與上訴人有
利害關係，而安非他命取得不易，成癮者視之如命，有安非他命者，吸食成癮之人必
向其探尋貨源，通常被呼叫者即係安非他命之供應者，持有者即係該安非他命所有人
，況且從媒體獲悉之毒品交易狀況，雖有試吃之情形，惟此應屬大宗交易，小宗交易
試吃，亦限於海洛因交易，安非他命呈結晶狀，僅少量交易，鮮少聽聞販賣者要求買
方先試用，販賣者更無可能在買方表明欲購數量前，即傾其所有，盡將五包安非他命
交予買方試用之理。又上訴人為屋主，苟經人警告，亦無棄同案共犯任由警方逮捕之
理，故郭信綺實比上訴人更像安非他命販賣者，本件若認定係上訴人毒癮發作，而積
極呼叫郭信綺，欲向郭信綺購買安非他命，惟尚未成交即為警查獲，較符常情。上訴
人在原審辯稱係要向郭信綺購買安非他命，自屬信而有徵。況且上訴人亦染有吸食安
非他命惡習，苟扣案之安非他命係上訴人所有，其總淨重不過八‧九五九公克，供己
施用尤嫌不足，何需積極打電話求售﹖（三）上訴人於事發當日祇呼叫郭信綺一次而
已，且未向郭信綺說明何事，而原判決認定：「郭信綺等人至其上開住處，旋由甲○
○取出安非他命五小包及含安非他命殘渣之吸食器一支及玻璃吸管一支以供郭信綺及
與郭信綺同行之張裕隆試行吸用以瞭解其純度」，與郭信綺在警訊中供稱：「今我到
甲○○住宅時，並未看到該五包安非他命，現場甲○○僅拿出吸食器乙組，內摻有少
許安非他命，該些東西是甲○○逃跑時所留下」，顯然不符。況且郭信綺既稱：當時
只試看看品質好不好，尚未談論到價錢，則上訴人何須出示五包安非他命﹖逃離時何
以不順手攜離﹖上訴人若係接獲不明電話查覺樓下屋外情況有異，豈有不告知同案被
告之理﹖郭信綺等人又豈會未查覺警方掩至﹖又扣案之安非他命係在張裕隆褲袋內搜
獲，郭信綺雖供稱係其見警前來，囑張裕隆將之放入褲袋云云，惟若情急，郭信綺何
不自己將之放入口袋，何須指示張裕隆為之﹖足認原判決認定：「上訴人查覺屋外情
況有異後匆匆逃逸離去其住處，致該次安非他命交易未能完成，旋警方即至該處查獲
郭信綺、張裕隆、徐崇儀等人，張裕隆情急之下乃將上開安非他命五小包藏置於其褲
袋內」，與經驗法則有違云云。
惟查原判決依憑證人郭信綺於檢察官八十六年十二月五日偵訊時之指證（見偵查卷第
三五頁背面、第三六頁）、證人張裕隆、徐儀崇分別在警、偵訊中之供述、扣案之安
非他命五小包、安非他命吸食器及玻璃吸管各一支及扣案之安非他命五小包經送請鑑
驗結果其成分確係安非他命，原淨重八‧九五九三公克，取樣零‧零六七四公克已鑑
析用罄，餘重八‧八九一九公克，吸食器一個及玻璃吸管一支內亦殘留有甲基安非他
命之成份，有憲兵司令部刑事支援中心之鑑驗通知書二紙附卷可稽等證據資料，認定
上訴人有其事實欄所載之連續非法販賣化學合成麻醉藥品犯行，已於理由內詳敘其調
查證據之結果及取捨證據認定之理由。並就上訴人否認犯罪之辯解，認非可採，予以
指駁，另說明證人朱源證述：上訴人於案發當日下午三時許至其住處泡茶、借款，迄
同日下午五時許始行離去及郭信綺、張裕隆在第一審法院翻異前供，一致改稱；郭信
綺並未向上訴人購買安非他命云云，均不足為有利於上訴人之認定。就形式上觀察，
原判決並無認定事實與卷內資料不符、違背經驗法則、論理法則等違背法令之情形。
至於郭信綺於第一審及原審、張裕隆在第一審雖均翻異偵查中不利於上訴人之供述，
一致證稱：郭信綺並未向上訴人購買安非他命。惟證人之陳述有部分前後不符，或相
互間有所歧異時，究竟何者為可採，法院仍得參酌調查證據之結果為自由之判斷，非
謂一有不符或矛盾，即應認其全部均為不可採信。原判決以郭信綺於偵查中複訊之指
證與張裕隆在警訊、偵查中不利於上訴人之供述，其間並無重大矛盾或瑕疵，再參酌
上訴人與郭信綺係認識多年之同鄉好友，復有同學之誼，張裕隆之前與上訴人並不認
識，係透過郭信綺介紹始於事發當日結識，渠等與上訴人並無重大恩怨仇隙或利害關
係衝突等情，說明採納郭信綺、張裕隆前揭不利於上訴人之供述，作為論處上訴人罪
刑之基礎，並據此於理由內敘明郭信綺於第一審及原審、張裕隆在原審翻異前供之證
言，顯係迴護上訴人之詞，乃事實審法院採證認事自由判斷職權之合法行使，既與證
據法則無違，自不容任指為違法。上訴意旨（一）仍執郭信綺、張裕隆前後供述之差
異，否認犯罪，就事實審法院採證認事自由判斷職權之合法行使，再為單純之事實上
爭執，並據之泛指原判決違背法令，自不足以辨識原判決已具備違背法令之形式要件
。再者上訴人既供認在本件案發之前，與郭信綺、張裕隆、徐儀崇間並無重大恩怨仇
隙或利害衝突。而郭信綺等人經警方移送臺灣嘉義地方法院檢察署偵辦之犯罪事實，
皆是非法吸用安非他命，並非與上訴人同涉非法販賣安非他命罪嫌（見偵查卷第一頁
），上訴意旨（二）稱郭信綺等人與伊同涉非法販賣安非他命罪嫌，與伊有利害關係
云云，顯非依據卷內資料而為主張。又販賣安非他命過程中，究係售賣安非他命之人
呼叫購買者、抑或由購買者呼叫販賣者，持有安非他命之人是否必係該安非他命之所
有人，於經驗法則及論理法則上並無必然之定則可循。原判決理由內說明：「目前社
會上毒品或安非他命吸食者之間，彼此互供有無而陸續零星非法販賣毒品或安非他命
之情形相當普遍，而此種情形經法院判處罪刑確定之案例亦不乏其例，而因安非他命
或毒品海洛因均屬價格昂貴之物，其成分之純度亦有不同，且每有羼雜混合他物致純
度不佳之情事，因此，購買者在決定購買之前，先行試吸以瞭解其純度之現象亦屬正
常，並無違反常情之情事，因此證人郭信綺、張裕隆所為不利於被告（即上訴人）之
指證，經核與一般毒品或安非他命吸食者間普遍皆有互供有無陸續零星交易及購買前
先行試吸之常情並無不合」，於經驗法則、論理法則並無明顯相悖之處，自未違法。
上訴意旨（二）指摘各節，均非合法之第三審上訴理由。又原審係採納郭信綺在偵查
複訊中之供述，作為判決之證據資料（見原判決第三頁第三行），郭信綺在該次訊問
中係供稱：「（問：扣案五包安非他命是甲○○打算要賣的」是的，他問我要不要，
我對他說先試看看」（見偵查卷第三五頁背面、第三六頁），此與原判決事實之認定
並無齟齬，上訴意旨（三）執郭信綺在警局之供述，指摘原判決事實認定與卷內證據
資料不符，顯屬誤會。另證人徐儀崇在警訊之初即證稱：「當時警方人員在進入民生
街二七巷八九號屋內時，屋主甲○○就從二樓房內跑出來，然後就不知去向了」、「
我到甲○○家，甲○○有在房內，然後就吸安非他命，甲○○聽到樓下鐵門有人打開
後，從二樓房內跑出來，然後就逃走了」（見警訊卷第九頁背面、第十頁），郭信綺
、張裕隆復分別供稱：「他（指甲○○）接獲一通話，就離開房間，警方就持搜索票
進入查獲了」（郭信綺部分，見警局卷第三頁背面）、「他發覺有警方前來時即聞風
逃逸」、「甲○○突然接到一通電話，但沒出聲，他認為可疑，就站在二樓窗前看了
一下，馬上就逃出門外，從頂樓逃跑了」（張裕隆部分，見警局卷第六頁、第八頁）
，則上訴人顯係在警方進入其房間之前倉皇逃離，依此情況，其未及取走交予郭信綺
等人試用之安非他命、未能及時知會郭信綺等人一同逃離及郭信綺、張裕隆、徐儀崇
等人未立刻查覺警方人員前來，均非事理所必無。又非法吸用安非他命係違法行為，
依行為時麻醉藥品管理條例第十三條之一第二項第四款規定，得論處行為人三年以下
有期徒刑、拘役或一萬元以下罰金，郭信綺等人係非法吸用安非他命之現行犯，渠等
為掩飾犯行，於查覺警方前來時，藏置供吸用之安非他命，核屬情理之常，郭信綺供
稱伊囑咐張裕隆將安非他命藏置入褲袋內，與情理無違，原判決採納郭信綺、張裕隆
之證述，認定：「甲○○查覺屋外情況有異後匆匆逃逸離去其住處，致該次安非他命
交易未能完成，旋警方即至該處查獲郭信綺、張裕隆、徐崇儀等人，張裕隆情急之下
乃將上開安非他命五小包藏置於其褲袋內」，與經驗法則、論理法則並無相悖之處。
上訴意旨（三）指摘各節，均非合法。綜上所論，上訴意旨置原判決理由內已詳予說
明之事項於不顧，對於原審採證認事自由判斷之職權行使，究竟如何違背法令，並未
依據卷內訴訟資料為具體之指摘，仍執陳詞，空言否認犯罪，再為單純之事實上爭執
。又徒憑己見，漫指原判決認定事實與卷內資料不符、違背經驗法則、論理法則，自
非適法之第三審上訴理由，其上訴違背法律上之程式，應予駁回。
據上論結，應依刑事訴訟法第三百九十五條前段，判決如主文。
中      華      民      國    八十九    年      十      月    二十七    日
                              最高法院刑事第一庭
                                  審判長法官  施  文  仁
                                        法官  張  淳  淙
                                        法官  林  永  茂
                                        法官  蕭  仰  歸
                                        法官  林  秀  夫
      右正本證明與原本無異
                                              書  記  官
中      華      民      國    八十九    年     十一     月      三      日


司法院資訊處製作；財團法人民間司法改革基金會備份。
